臺灣臺北地方法院民事判決
110年度醫字第18號
原      告  仇力斯(RHYS JONES )



訴訟代理人  周弘洛律師
被      告  基督復臨安息日會醫療財團法人臺安醫院

法定代理人  黃暉庭  
訴訟代理人  范期倫  
被      告  劉大永  


訴訟代理人  陳岳瑜律師
複  代理人  丁嘉玲律師
            黃于容律師
上列當事人間請求損害賠償事件，本院於民國110年11月15日言
詞辯論終結，判決如下：
    主      文
原告之訴及假執行之聲請均駁回。
訴訟費用由原告負擔。
    事實及理由
壹、程序方面：
一、按民事案件涉及外國人或構成案件事實中牽涉外國地者，即
    為涉外民事事件，應依涉外民事法律適用法定法域之管轄及
    法律之適用（最高法院98年度台上字第1695號裁判意旨參照
    ）。又一國法院對涉外民事法律事件，有無一般管轄權即審
    判權，悉依該法院地法之規定為據。原告既向我國法院提起
    訴訟，則關於一般管轄權之有無，即應按法庭地法即我國法
    律定之，惟我國涉外民事法律適用法未就國際管轄權加以明
    定，應類推適用民事訴訟法之規定（最高法院97年度台抗字
    第185 號、96年度台上字第582 號裁判意旨參照）。經查，
    本件原告為澳洲籍人士，故本件具有涉外因素，屬涉外民事
    事件，而原告主張依據侵權行為、債務不履行等規定向被告
    請求損害賠償，審酌被告分別為本國人民、法人，且被告基
    督復臨安息日會醫療財團法人臺安醫院（下稱臺安醫院）之
    事務所所在地，及被告甲○○之住所地，均在本院轄區，是類
    推適用民事訴訟法第1條第1項、第2條第2項、第20條規定，
    我國法院就本件訴訟自有國際管轄權，本院就本件訴訟亦有
    管轄權。
二、次按法律行為發生債之關係者，其成立及效力，依當事人意
    思定其應適用之法律。當事人無明示之意思或其明示之意思
    依所定應適用之法律無效時，依關係最切之法律。法律行為
    所生之債務中有足為該法律行為之特徵者，負擔該債務之當
    事人行為時之住所地法，推定為關係最切之法律。但就不動
    產所為之法律行為，其所在地法推定為關係最切之法律。關
    於由侵權行為而生之債，依侵權行為地法。但另有關係最切
    之法律者，依該法律，涉外民事法律適用法第20條、第25條
    分別定有明文。又因侵權行為涉訟者，得由行為地之法院管
    轄，為民事訴訟法第15條第1 項所明定。所謂行為地，凡為
    一部實行行為或其一部行為結果發生之地均屬之（最高法院
    56年台抗字第369號裁判意旨參照）。查本件原告依侵權行
    為、債務不履行等規定向被告請求損害賠償，且原告主張被
    告之侵權行為在我國境內，依據前揭說明，本件訴訟應以我
    國法律為準據法。
貳、實體方面：
一、原告主張：
  ㈠原告於民國107年8月間因右手腕受傷前往被告臺安醫院就醫
    ，並由被告臺安醫院骨科主任兼主治醫師即被告甲○○看診，
    期間因右手腕持續疼痛於108年1月在被告臺安醫院進行核磁
    共振造影（MRI）檢查，發現疼痛原因係右手腕三角軟骨損
    傷所致，被告甲○○建議開刀治療，並於108年1月24日由被告
    甲○○施行右手腕關節鏡手術，原告於翌日出院，並遵守被告
    甲○○醫囑，分別於108年1月28日、31日回診進行術後拆線及
    傷口檢查。然原告術後一個月疼痛仍未好轉，於108年2月25
    日回診時向被告甲○○反應術後癒合狀況之疑慮，經被告甲○○
    建議進行復健治療，原告分別於108年3月7日、24日、108年
    4月3日前往安德復健專科診所（下稱安德診所）進行手腕復
    健，惟右手腕仍未見消腫跡象，復健科主治醫師張凱淳告知
    術後癒合狀況非屬正常現象，建議向原施行手術之骨科醫師
    預約門診以瞭解狀況。故原告回診後於108年4月10日再次進
    行MRI檢查，並於108年4月18日觀看MRI影像顯示結果，被告
    甲○○當場向原告坦承原告第5指伸小指肌腱在進行手術時不
    慎遭其切斷，並承諾負責原告後續肌腱修補手術全部醫療費
    用。嗣原告於108年4月22日經被告甲○○施行肌腱修補手術後
    近2個月，右手腕仍呈現失能狀態，除須每日戴護具外，右
    手僵硬無法曲指合拳，更無法做任何精細動作，期間雖有向
    被告甲○○討論術後狀況以確認後續治療辦法，惟被告甲○○僅
    建議原告復健治療，並安排原告於被告臺安醫院復健科進行
    每周5日復健療程（108年6月6日至108年7月22日），但右手
    狀況仍未好轉。其後原告於109年8月間前往三軍總醫院復健
    醫學科看診，經門診醫師張舜程診斷原告右手僵直狀態已非
    單靠復健即可改善，並安排轉診至衛生福利部雙和醫院（下
    稱雙和醫院）施行右側手腕部術後併第5指伸指韌帶斷裂之
    韌帶縫合術，原告右手持續僵直狀態始獲得改善，惟仍無法
    像正常人一般活動，且張舜程醫師發現被告甲○○於108年1月
    24日進行手術後之三角軟骨仍有破損，故推薦原告於109年5
    月26日由國軍桃園總醫院骨科主治醫師史瑞田施行內視鏡右
    手三角纖維軟骨破損修補手術，後續則於原力復健科診所進
    行復健，迄今仍無法正常活動。
　㈡被告甲○○於108年1月24日對原告施行腕關節鏡手術過程中，
    過失將原告腕關節外之韌帶完全切斷，逾越該手術臨床合理
    裁量範圍，構成醫療疏失，且被告甲○○對於原告術後有異常
    腫脹情形時，應儘早安排磁振造影檢查，以瞭解原告術後異
    常腫脹之原因，惟被告甲○○遲至108年4月10日始安排進行磁
    振造影檢查，顯有延誤原告接受適當醫療處置之時機，違反
    醫療常規而有過失。又被告甲○○於108年4月22日進行肌腱修
    補手術前，未謹慎評估原告韌帶斷裂具體情形而輕率施行手
    術，違反醫療常規而有過失，故被告甲○○應負損害賠償責任
    。另被告甲○○係基於與被告臺安醫院之委任關係而為原告施
    行手術，屬受被告臺安醫院使用為其服勞務而受監督之人，
    則被告臺安醫院應依民法第188條第1項規定與被告甲○○負連
    帶損害賠償責任，且原告得依醫療法第82條第5項、民法第2
    24條、第227條、第227條之1項規定，請求被告臺安醫院負
    損害賠償責任。此外，原告因被告醫療疏失受有下列損害：
    ⒈醫療費用新臺幣（下同）21萬2,072元。⒉增加生活費用55
    萬2,933元。⒊不能工作損失39萬9,910元：原告為經國際瑜
    珈師資認證之瑜珈教師，有多年教經驗，每月平均收入6萬4
    ,000元，自108年1月24日至109年6月27日無法工作，以勞動
    部108年、109年最低基本月薪2萬3,100元、2萬3,800元計算
    ，原告受有不能工作損失39萬9,910元（計算式：2萬3,100
    元×11＋2萬3,100元×7/30＋2萬3,800元×5＋2萬3,800元×27/30＝
    39萬9,910元）。⒋精神慰撫金83萬5,085元：原告因被告醫
    療疏失切斷原告右手第5指伸小指肌腱，造成原告陸續進行3
    個手術修補被告手術所造成之傷害，復原時間長達2年且迄
    今右手腕機能僅恢復6成，期間亦無法工作及照料未成年子
    女，造成原告精神上痛苦萬分，故請求精神慰撫金83萬5,08
    5元。以上合計為200萬元（計算式：21萬2,072元＋55萬2,93
    3元＋39萬9,910元＋83萬5,085元＝200萬元）。為此，爰依醫
    療法第82條第2項、第5項、民法第184條第1項前段、第188
    條第1項、第195條第1項、第224條、第227條第1項、第227
    條之1規定提起本件訴訟。並聲明：⒈被告應連帶給付原告20
    0萬元，及自起訴狀繕本送達翌日起至清償日止，按週年利
    率5％計算之利息。⒉願供擔保，請准宣告假執行。
二、被告臺安醫院則以：
  ㈠原告於107年8月6日至被告臺安醫院骨科門診就診，主訴其於
    1個月前因踢足球導致右腕受傷，經復健治療後仍持續疼痛
    ，被告甲○○診察原告身體，發現右腕尺骨莖突有壓痛點，初
    步認為疑似為三角軟骨損傷導致疼痛。經安排X光檢查，結
    果無發現骨折，故建議原告先以手腕護木保護四周。嗣107
    年10月25日被告甲○○為原告安排磁振造影檢查，同年11月5
    日原告回診，被告甲○○向其解釋磁振造影結果顯示三角軟骨
    損傷，並給予注射藥物治療，要求原告持續以護木保護傷處
    。又原告於108年1月17日回診主訴手腕持續疼痛，被告甲○○
    即安排原告住院，並於108年1月24日施行內視鏡三角軟骨修
    補手術。術後隔日，原告傷口狀況穩定，開始主動及被動手
    部活動復健，施以手腕護木保護，於當日出院返家休養。術
    後回診經觀察傷口穩定，於同年月31日拆除縫線，但持續予
    以手腕護木保護。另原告於108年2月25日回診，主訴傷口仍
    有疼痛感致活動困難，被告甲○○建議開始物理復健。原告於
    同年3、4月間至安德診所接受物理復健治療共3次。同年4月
    10日被告甲○○再次為原告安排磁振造影檢查，同年4月18日
    原告回診，被告甲○○向其解釋磁振造影結果發現原告右手第
    5指伸指肌腱斷裂，並安排同年4月22日進行右手第5指伸指
    肌腱縫合手術，術中照片呈現肌腱縫合良好。原告術後回診
    傷口狀況良好，並於同年5月6日拆線，改以護木保護，日後
    原告持續於復健科接受物理復健治療。惟原告仍感受其手部
    活動範圍受限，被告甲○○於108年7月22日再次為原告安排磁
    振造影檢查，顯示原告第5指伸指肌腱於手腕關節處呈現高
    訊號。後原告至三軍總醫院整形外科門診就診，確診有第5
    指肌腱黏連。
  ㈡原告手傷經核磁共振檢查診斷為三角纖維軟骨損傷，被告甲○
    ○依其專業評估建議原告接受手術治療，並予以施作，術後
    亦密切注意原告病情發展過程，且有適當處置，並無違反醫
    療常規。況被告甲○○於108年4月10日發現原告有肌腱斷裂情
    形後，因而再次施行肌腱修補手術，對應之醫療處置符合醫
    療常規，並無任何疏失或有違反醫事人員應注意義務之情事
    。又依原告108年1月25日出院病歷記載，術後傷口穩定，且
    開始主動及被動手部活動復健，顯示當時手部活動無礙，並
    無肌腱損傷之情。然原告遲至108年4月8日回診始懷疑第5指
    肌腱斷裂，並於同年月10日經磁振造影檢查結果確立，距離
    本次手術已逾2月，故原告肌腱損傷應非手術不當所致，難
    認手術與損害間有何因果關係。縱認被告甲○○於手術中造成
    原告伸指肌腱之傷害，亦屬該手術之醫療風險或併發症，被
    告甲○○之醫療處置並未違反醫療常規。另依手外科教科書，
    伸指肌腱斷裂後，即使經過數週，仍可直接縫合，且被告甲
    ○○依其臨床判斷認原告斷裂之肌腱仍有透過縫合手術恢復之
    可能，對於施行肌腱縫合手術之判斷與衛生福利部醫事審議
    委員會（下稱醫審會）第0000000號鑑定書（下稱系爭鑑定
    書）所參考文獻相符，足證被告甲○○醫師於108年4月22日為
    原告進行右手第5指伸指肌腱縫合手術之醫療處置及判斷均
    無違反醫療常規。此外，依108年4月22日手術紀錄中之照片
    可知，被告甲○○直接對原告韌帶施行縫合手術，其肌腱縫合
    良好，並無違反醫療常規之行為導致肌腱黏連。至於伸指肌
    腱縫合術後發生肌腱黏連，此為該手術常見之併發症，係因
    肌腱癒合過程中過多纖維疤痕組織增生所致，嗣原告於108
    年9月2日手術移除後，第5指伸指肌腱活動度恢復正常。再
    者，系爭鑑定書鑑定意見認定被告甲○○對原告之醫療處置均
    符合醫療常規，足證被告甲○○之醫療行為及處置並無疏失，
    則被告臺安醫院並無欠缺善良管理人之注意義務，不法侵害
    原告身體健康權利，原告主張被告臺安醫院應與被告甲○○應
    負連帶賠償責任，顯屬無據。並聲明：⒈原告之訴駁回。⒉如
    受不利判決，被告願供擔保，請准宣告免為假執行。
三、被告甲○○則以：本件經臺灣臺北地方檢察署（下稱臺北地檢
    署）檢察官以109年度醫偵字第50號為不起訴處分、臺灣高
    等檢察署以110年度上聲議字第892號處分書駁回原告之再議
    ，均認定被告甲○○並無過失，且醫審會認定被告甲○○之診療
    行為及被告甲○○108年1月24日進行第一次手術、108年4月22
    日進行第二次手術，均符合醫療常規，並無疏失，足證被告
    甲○○並無過失，且原告肌腱損傷非被告甲○○手術所致，故原
    告本件之請求均無理由。又系爭鑑定書認定腕關節鏡手術本
    即可能會造成肌腱損傷，然因原告術後的恢復狀況，顯示其
    術後傷口穩定，且原告後續開始進行手部復健均無問題，足
    認原告術後並無肌腱損傷之情事。另原告於108年2月25日回
    診時，肌腱並無損傷，然原告遲至108年4月8日回診檢查時
    ，始主張第五小指肌腱斷裂情形係因被告手術不當所致，惟
    原告肌腱斷裂，距離第一次手術已逾2個多月，與被告甲○○
    之手術行為顯不具相當因果關係，且原告108年1月24日手術
    紀錄及後續病歷紀錄，均明顯無肌腱損傷之情事，故原告肌
    腱損傷並非被告甲○○之手術行為所致，則原告請求被告甲○○
    負損害賠償責任，顯無理由。再者，被告甲○○於第一次手術
    後，除幫原告換藥、拆線外，亦明確建議原告需休息六週以
    及復健六週，然原告於108年2月25日回診時，肌腱並無損傷
    ，依該日護理紀錄可知原告已頻繁運動，完全未依照醫師指
    示，並自行前往其他診所復健或從事其他活動，遲至108年4
    月8日回診檢查，始主張第五小指肌腱斷裂情形，則長達一
    個多月期間，顯係因原告自行轉診其他診所，或期間曾進行
    其他活動，導致肌腱斷裂，且於第2次手術後，原告又自行
    轉往他院接受治療，導致術後復原狀況不佳而受有損害，依
    民法第217條第1項規定，原告應負95％以上與有過失責任。
    並聲明：㈠原告之訴駁回。㈡如受不利判決，被告願供擔保，
    請准宣告免為假執行。
四、兩造不爭執之事項（見本院卷第290至291頁，並依判決格式
    修正或刪減文句，或依爭點論述順序整理內容）：
  ㈠原告因右手腕受傷之事，於107年8月6日至被告臺安醫院就診
    ，並由被告臺安醫院之受僱醫師即被告甲○○為原告診察，其
    診斷發現原告右腕尺骨莖突有壓痛點，疑似三角軟骨損傷，
    但無骨折，建議原告手腕護木保護4 星期。而原告因右腕持
    續疼痛，於107年10月25日經磁振造影檢查，顯示其腕三角
    軟骨損傷，經被告甲○○給予藥物治療及持續護木保護。又原
    告因持續右腕疼痛於108年1月17日回診，由被告甲○○安排住
    院，及於108年1月24日施行內視鏡三角軟骨修補手術。
  ㈡原告於108年2月25日回診時主訴疼痛致活動困難，被告甲○○
    建議開始物理復健治療，原告即於108年3月7日、3月21日、
    4月3日，至安德診所接受物理復健治療，待於108年4月8日
    至被告處回診時，經磁振造影檢查發現原告右手第5指伸指
    肌腱斷裂，須施行肌腱修補手術，嗣被告甲○○於108年4月22
    日為原告進行肌腱修補手術，術後改以護木保護，原告於10
    8年4月25日出院。
  ㈢原告於108年4月29日回診，並於108年5月6日回診拆線及持續
    護木保護，原告分別於108年6月6日、6月13日、6月20日、6
    月27日至復健科接受物理復健治療。又原告於108年7 月4日
    至被告處回診時，主訴其手部活動仍受限，於108年7 月22
    日經磁振造影檢查，顯示其第5 指伸指肌腱於手腕關節處呈
    現高訊號。
  ㈣原告於108年7月17日、8月2日至三軍總醫院整形外科門診就
    診，確診有第5指肌腱黏連，並由張舜程醫師於108年9月2日
    為原告施行第5指伸指肌腱鬆動手術，術中發現纖維疤痕組
    織增生，經手術清除後，該指肌腱活動度恢復正常，後續原
    告持續至三總醫院回診，上開症狀大幅改善，並持續接受復
    健治療。
五、得心證之理由：
　　原告主張被告甲○○於被告臺安醫院對原告進行手術，違反醫
    療常規，造成原告受有損害，爰依法請求被告連帶賠償損害
    等情，惟為被告所否認，並以前揭情詞置辯，經查： 
  ㈠原告主張被告甲○○有未盡醫療上必要注意義務之疏失，致其
    受有損害部分：
　⒈按醫療業務之施行，應善盡醫療上必要之注意。醫療機構及
    其醫事人員因執行業務致生損害於病人，以故意或過失為限
    ，負損害賠償責任，醫療法第82條定有明文。是病患依侵權
    行為或債務不履行之法律關係，請求醫事人員或醫療機構賠
    償損害者，須醫事人員或醫療機構因故意、過失造成病患受
    有損害。而侵權行為法規範目的，在於合理分配損害，因此
    過失認定應採客觀標準。就醫療事故而言，所謂醫療過失行
    為，係指行為人違反依其所屬職業，通常所應預見及預防侵
    害他人權利行為義務。所謂善盡醫療上必要之注意則係指醫
    療行為須符合醫療常規而言。是醫事人員如依循一般公認臨
    床醫療行為準則，正確地保持相當方式與程度之注意，即屬
    已為應有之注意。又醫療行為係屬可容許之危險行為，且醫
    療之主要目的雖在於治療疾病或改善病患身體狀況，但同時
    必須體認受限於醫療行為之有限性、疾病多樣性，以及人體
    機能隨時可能出現不同病況變化等諸多變數交互影響，而在
    採取積極性醫療行為之同時，更往往易於伴隨其他潛在風險
    之發生，因此有關醫療過失判斷重點應在於實施醫療之過程
    、要非結果，亦即法律並非要求醫師絕對須以達成預定醫療
    效果為必要，而係著眼於醫師在實施醫療行為過程中恪遵醫
    療規則，且善盡注意義務。如醫師實施醫療行為，已符合醫
    療常規，而病患未能舉證證明醫師實施醫療行為過程中有何
    疏失，即難認醫師有不法侵權行為（最高法院104年度台上
    字第700號裁判意旨參照）。又醫療行為具有相當專業性，
    醫病雙方在專業知識及證據掌握上並不對等者，應適用前開
    但書規定（即民事訴訟法第277條但書規定），衡量如由病
    患舉證有顯失公平之情形，減輕其舉證責任，以資衡平。若
    病患就醫療行為有診斷或治療錯誤之瑕疵存在，證明至使法
    院之心證度達到降低後之證明度，獲得該待證事實為真實之
    確信，固應認其盡到舉證責任（最高法院103 年度台上字第
    1311號裁判意旨參照）。是原告主張被告有未盡醫療必要注
    意義務之疏失，致其受有損害等情，仍應由其就此部分有利
    於己之事實，先負舉證之責，僅因醫療行為之高度專業性，
    而將舉證責任減輕而已，先予說明。
　⒉關於原告所指被告甲○○實施之醫療行為是否違反醫療常規，
    而有醫療疏失乙節，於臺北地檢署檢察官在原告告訴被告甲
    ○○過失傷害刑事案件偵查時，曾檢具相關事證，就被告甲○○
    之醫療行為，是否違背醫療常規等問題，送請醫審會鑑定，
    其函覆鑑定意見認定（見偵查醫偵字卷第14至27頁）：
　⑴關於108年1月24日施行內視鏡三角軟骨修補手術：
　　依解剖學研究，內視鏡入口離某些特定肌腱神經很近，確實
    有肌腱損傷之虞，且依文獻報告，腕關節鏡手術確有造成肌
    腱損傷之虞。就原告108年1月25日之出院病歷紀錄而言，顯
    示原告術後傷口穩定，並開始主動及被動手部活動復健。代
    表當時手部活動無礙，並無肌腱損傷之情事；且遲至4月8日
    門診，始懷疑第5指肌腱斷裂，並於4月10日經磁振造影檢查
    結果診斷確立，此時距手術當時已經2個月有餘，可見肌腱
    損傷非手術造成，故被告甲○○之手術與原告肌腱損傷無關。
    承上，無論自解剖學及文獻報告以觀，雖皆闡述腕關節鏡手
    術有造成肌腱損傷之併發症，惟就108年1月24日手術紀錄及
    後續病歷紀錄，原告手術後當時並無肌腱損傷，故被告甲○○
    所施行之手術，符合醫療常規。
　⑵關於108年4月22日實施肌腱修補手術：　
　　依手外科教科書，伸指肌腱斷裂後，即使經過數週，仍可直
    接縫合，但若無法直接縫合，就需施行肌腱移植手術。本案
    108年4月22日手術紀錄中之照片，被告甲○○直接對原告施行
    韌帶縫合手術，其肌腱縫合良好，符合依醫療常規。另有關
    肌腱縫合手術後發生肌腱黏連，依手外科教科書，伸指肌腱
    縫合術後，最常見之併發症就是肌腱黏連（adhesion），乃
    肇因於肌腱癒合過程中過多纖維疤痕組織增生。原告於108
    年9月2日之手術紀錄，呈現術中發現纖維疤痕組織增生，經
    手術移除後，第5指伸指肌腱活動度恢復正常，又依4月22日
    術中照片呈現肌腱縫合良好，未發現有違反醫療常規之行為
    導致黏連。
　⒊綜上，衡以前述兩造不爭事項及病歷資料（見偵查病歷卷）
    所示原告至被告臺安醫院就診之過程，可知原告於107年8月
    間開始至被告臺安醫院之被告甲○○門診就診，於107年10月2
    5日經磁振造影檢查認定原告罹有腕三角軟骨損傷，經被告
    甲○○先給予保守之藥物治療及護木保護等醫療行為後，因未
    改善始由被告甲○○評估建議於108年1月24日施行內視鏡三角
    軟骨修補手術，因術後傷口狀況穩定而出院，嗣原告分別於
    108年1月28日及31日回診換藥、拆線，待108年2月25日回診
    時，因原告仍表示有疼痛之情形，被告甲○○遂建議為物理復
    健治療，原告亦於108年3月7日、3月21日、4月3日至復健專
    科診所為物理復健治療，至108年4月間原告回診時，經磁振
    造影檢查發現有右手第5指伸指肌腱斷裂之情形，經被告甲○
    ○評估建議於108年4月22日進行肌腱修補手術，及於術後改
    以護木保護，因術後傷口狀況良好而出院，且原告分別於10
    8年5月6日及23日回診拆線、檢查等節。足見被告甲○○對於
    原告手腕之病況，係經保守治療、磁振造影檢查後，評估施
    予第一次手術，而原告於術後傷口穩定並無肌腱損傷之情事
    ，且有為手部活動復健，可認其斯時手部活動應屬無礙，難
    認其手部肌腱有何因該手術損傷之狀況，另原告係於108年4
    月間回診始發現右手第5指伸指肌腱斷裂，此距第一次手術
    已逾2個月之久，亦難遽認該斷裂狀況與第一次手術施作不
    當有關。又被告甲○○因上開肌腱斷裂症狀為原告施行之肌腱
    修補手術，依病歷資料呈現該肌腱縫合狀況良好。是由前揭
    事證以觀，難認被告甲○○為原告所實施之兩次手術有何違反
    醫療常規之事。準此，被告甲○○於上開手術期間所為之相關
    醫療行為，均應係符合醫療常規，並未發現有何疏失之事由
    ，故本件既未有積極足夠之證據可認被告甲○○之上開醫療行
    為，有未善盡醫療水準應有注意義務之醫療過失情形。則本
    件被告甲○○應無原告指稱，於為原告施行醫療處置時有所疏
    失之情形，並致受有損害之結果。
　⒋又原告雖主張：被告甲○○曾向原告及其配偶仇宜湘親口承認
    ，係因其手術不當致原告之右手腕第5指伸小指肌肌腱切斷
    等語，並提出對話錄音譯文為證。然觀諸原告指述之對話即
    ：「甲○○：嗯，真的很抱歉，不過真的發生了，還是得修補
    ，因為手腕下刀的位置就在肌腱旁邊。仇宜湘：是微創的技
    術不夠成熟嗎？甲○○：不是…因為刀放的位置就在旁邊，可
    能差了一點點，或刀口多劃了一點點，可能就稍微有點切到
    了。仇宜湘：我們之前對劉醫師很信任，有可能是助理嗎？
    甲○○：不是，都是我操刀的，沒有助理。做這個比較精細的
    手術，它的內視鏡只要差一點點，它就不會放到關節裡，我
    是一直想要放到關節裡的時候劃到傷害到，當時在麻醉的時
    候只能用摸的，我試著找到第四指跟第五指韌的空隙，手在
    動時摸的比較清楚，在麻醉時手是軟的就比較難摸清楚。」
    等內容（見調字卷第10至11頁，偵查醫他字卷第115頁）。
    足見該對話係因原告於手術後仍有不適之情形，經原告及其
    配偶之詢問，被告甲○○試圖找尋該原因並向其等說明，惟此
    僅屬其術後之推測，且其亦以「可能」語句表示無法確定該
    原因為何，是難以此等對話之片面用語，即可推認原告上開
    肌腱斷裂確係被告甲○○第一次手術所致；抑且，本件被告甲
    ○○對原告實施第一次手術之醫療行為並無違反醫療常規，業
    如前述，益證造成原告該肌腱斷裂之原因無法證明與第一次
    手術行為有關，是難以此為有利原告之認定。另系爭鑑定書
    關於108年1月24日內視鏡三角軟骨修補手術之鑑定意見，是
    綜觀原告手術紀錄呈現之過程、結果，及原告後續病歷紀錄
    之內容，認定原告手術後當時並無肌腱損傷之情，並非僅以
    該手術與4月10日磁振造影檢查結果相距之時間為依據，有
    該鑑定報告可憑，原告指稱該鑑定意見單憑上開時間差距遽
    為鑑定意見乙節，自屬無據。
　㈡原告依醫療法第82條第2項、第5項、民法第184條第1項前段
    、第188條第1項、第195條第1項、第224條、第227條第1項
    、第227條之1規定，請求被告連帶給付200萬元部分：
    本件無從認定被告甲○○為原告施行兩次手術等醫療行為， 
    有何違反醫療常規而有疏失之情事，均如前述，依被告臺安
    醫院與病患間之醫療契約關係，亦難認被告臺安醫院有未依
    債之本旨為完全給付之情形，則原告依民法侵權行為及債務
    不履行損害賠償之法律關係，請求被告等連帶賠償原告200
    萬元，均無所據，應予駁回。
　㈢至原告固聲請將本件送請醫審會另為鑑定：㈠系爭鑑定意見所
    指伸指肌腱斷裂後，即使經過數週仍可直接縫合等情，究竟
    應係幾週或何時屬最佳時機？㈡進行腕關節鏡手術時切斷肌
    腱之比例為何？㈢右手伸小指肌腱斷裂之典型症狀為何，手
    部能否正常動作？㈣腕關節鏡手術後何種外力或運動可能造
    成肌腱斷裂？等事項，並聲請訊問安德診所醫師張凱淳，欲
    證明原告於第一次手術後之傷口癒合及消腫狀況、原告至該
    診所復健之理由、復健過程是否造成原告上開肌腱斷裂；聲
    請訊問雙和醫院醫師張舜程，欲證明原告至雙和醫院進行韌
    帶鬆弛手術之原因、韌帶斷裂後多久不適宜進行縫合手術、
    被告甲○○之縫合手術有無產生肌腱黏連及其原因（見本院卷
    第112至115、263、264頁）。然醫審會係行政院衛生福利部
    依醫療法第98條規定所設置，其任務包括司法或檢察機關之
    委託鑑定，組成之委員則自不具民意代表、醫療法人代表身
    分之醫事、法學專家、學者及社會人士遴聘之（見醫療法第
    100條規定），且系爭鑑定書係依據原告之病歷與其各階段
    之生理狀況、病程比對分析後，基於專業所出具之意見，其
    所為之鑑定應屬客觀公正，且已針對本件爭點事項為回覆，
    足為本院認定之基礎，縱然原告無法同意該醫審會鑑定意見
    內容，惟並未見其提出客觀證據資料具體指摘該鑑定意見不
    可採之處，自無從徒憑該鑑定之內容與其期待結果不符，即
    認醫審會該鑑定意見無足採認，而有再為鑑定或另訊問證人
    之必要。抑且，本件爭點應係被告甲○○為原告所施行之手術
    是否有違反醫療常規之處，此部分已於鑑定意見詳細說明，
    原告前開聲請調查之證據，或與本件爭點之事實無涉，或屬
    醫學知識之詢問，俱無再為調查之必要，是其證據調查之聲
    請，應予駁回。
六、綜上所述，原告依醫療法第82條第2項、第5項、民法第184
    條第1項前段、第188條第1項、第195條第1項、第224條、第
    227條第1項、第227條之1，請求被告連帶給付200萬元，及
    自起訴狀繕本送達翌日起至清償日止，按週年利率5％計算之
    利息，均為無理由，應予駁回。又原告既受敗訴之判決，其
    假執行之聲請亦失所依據，應併予駁回。
七、本件事證已臻明確，兩造其餘攻擊或防禦方法及所提證據，
    經本院詳予斟酌後，認均不足以影響判決之結果，爰不另一
    一論述，併予敘明。又原告於本件言詞辯論終結後即110年1
    1月25日提出書狀聲請再開辯論（依據民事訴訟法第210條規
    定，法院於言詞辯論終結後，宣示裁判前，如有必要得再開
    辯論，原告上開書狀記載「聲請續行審理」，應屬違誤，見
    本院卷第293至297頁），惟本件爭點部分本院已詳敘所憑證
    據及得心證之理由如前，是經本院審酌結果認無再開言詞辯
    論之必要，爰不命再開辯論，併此敘明。
八、據上論結，原告之訴為無理由，依民事訴訟法第78條，判決
    如主文。 　　　　　　　
中　　華　　民　　國　　110 　年　　12　　月　　3 　　日
                  民事第七庭    法　官　溫祖明
以上正本係照原本作成。
如對本判決上訴，須於判決送達後20日內向本院提出上訴狀。如
委任律師提起上訴者，應一併繳納上訴審裁判費。
中　　華　　民　　國　　110 　年　　12　　月　　3 　　日
                                書記官  李佳儒